臺灣士林地方法院刑事判決　　　　　　　　　　　　　　九十一年度自字第七一號
　　自　訴　人　丁○○
　　自訴代理人　甲○○
　　被　　　告　丙○○
　　選任辯護人　陳孟萱
　　　　　　　　陳麗菁
右列被告因恐嚇案件，經自訴人提起自訴，本院判決如左：
    主  文
丙○○無罪。
    理  由
一、自訴意旨略以：自訴人丁○○於民國八十八年二月二十三日遭多人攻擊受傷後，
    六個月內某一不詳時間，在臺北市北投區一德里發展協會理事長乙○○家中，遭
    被告丙○○以臺語恐嚇：「針對關渡宮就好，別針對我老爸，否則命一條」，導
    致自訴人心生害怕，至今仍然心有餘悸不敢至關渡宮燒香拜拜，連接獲警局通知
    前去說明地方惡勢力情形，都害怕到全身發抖，因認被告涉犯刑法第三百零五條
    恐嚇罪嫌云云。
二、按犯罪事實應依證據認定之，無證據不得推定其犯罪事實，又不能證明被告犯罪
    者，應諭知無罪之判決，刑事訴訟法第一百五十四條、第三百零一條第一項分別
    定有明文。再按認定不利於被告之事實，須依積極證據，苟積極證據不足為不利
    於被告事實之認定時，即應為有利於被告之認定，更不必有何有利之證據，最高
    法院著有三十年上字第八一六號判例可資佐參。又按刑法第三百零五條之恐嚇罪
    ，所稱以加害生命、身體、自由、名譽、財產之事，恐嚇他人者，係指以使人生
    畏怖心為目的，而通知將加惡害之旨於被害人而言（最高法院五十二年度臺上字
    第七五一號判例意旨參照）。
三、本件自訴人丁○○認被告丙○○涉有刑法第三百零五條之恐嚇罪嫌，無非係以：
    其揭發關渡宮弊端，被告及其家人心生不滿，故出言恐嚇，有證人陳珠忠、陳金
    發、乙○○、戊○○、郭世榮可資證明，並提出診斷證明書二紙，執為論據。訊
    據被告丙○○堅決否認涉有自訴人所指之恐嚇犯行，辯稱：當時伊在乙○○家中
    聊天，後來丁○○也進來，大家聊天，沒有恐嚇的事；伊是有說關渡宮圖書館跟
    伊家人沒有關係，因為伊家人所有之土地已經被徵收，沒有辦法捐出來蓋圖書館
    ，叫丁○○他們去找關渡宮，不要找其父親，但沒有說什麼「否則命一條」那句
    話等語。經查：
  (一)被告辯護人主張：自訴人之前就同一案件已對被告提出告訴，業經不起訴處分確
    定，依刑事訴訟法第三百二十三條第一項規定不得再行自訴，依同法第三百四十
    三條規定應諭知不受理判決。惟自訴人係於九十年一月間，對被告提起教唆傷害
    告訴，嗣經臺灣士林地方法院檢察署檢察官於九十年十二月二十七日，以已逾告
    訴期間為由，為不起訴處分，經提出再議後，由臺灣高等法院檢察署於九十一年
    二月十八日駁回再議確定，現經聲請交付審判中，此經本院調取臺灣士林地方法
    院檢察署九十年度偵字第三二九五號偵查卷宗核閱無誤，並有不起訴處分書、再
    議處分書附卷可稽。是自訴人上開告訴被告教唆傷害案件，與本件自訴被告恐嚇
    案件，基本事實並非同一，亦無法律上一罪關係，自不受刑事訴訟法第三百二十
    三條第一項規定之拘束，辯護人右揭主張容有誤會，此合先敘明。
  (二)次查，自訴狀理由欄記載：一、「陳金發、丙○○、陳文進父子利用陳朝琴、詹
    順吉（警察）‧‧‧，為掩飾關渡宮不法情事，在遭自訴人不小心揭發弊端（例
    ：以家族死者當關渡宮信徒會員、偽造法院公證文書、作假帳、家族成員壟斷信
    徒大會‧‧‧等）之際，涉教唆傷害。地檢署不敢正視問題（按：眾所週知），
    逕為不起訴處分，自訴人心有不甘」。二、「有三百多年歷史之『關渡宮』至今
    未能成為市定古蹟，即是明證」。三、「馬祖婆託夢要自訴人勇敢面對，為地方
    貢獻，繼續揭發『關渡宮』弊端」。以上經核並非被告恐嚇自訴人之證據。
  (三)再查，自訴人於本院九十一年五月二十日開庭時，具狀陳報傳訊證人郭世榮、陳
    珠忠、陳金發，陳報狀記載證人郭世榮部分待證事項為：「被告恐嚇自訴人時，
    乙○○亦在現場」，證人陳珠忠部分待證事項為：「關渡宮之董事以死人造信徒
    會員名冊」，證人陳金發部分待證事項則為：「犯罪動機之遠因」。自訴人於同
    日庭訊時，並就其遭人恐嚇之細節指稱：八十八年二月二十三日伊被攻擊受傷後
    六個月內某一天，在臺北市北投區○○○路○段五八三巷十一弄二十二號一樓乙○○家中，被告對其以臺語恐嚇：「針對關渡宮就好，別針對我老爸，否則命一
    條，小心！」，在場有乙○○、戊○○二人可以證明，但他們絕對不會承認，因
    為彼等是一夥的，郭世榮後來跑下來；伊聽了之後很害怕，因此被送進去醫院二
    次，目前身體狀況還好，但是常常會害怕等情（九十一年五月二十日訊問筆錄第
    二頁、第四頁）。然查：
    1.自訴人於論告時陳稱：「陳金發是關渡宮的首席常務董事，我在八十八年間揭
      發弊端，後來我把文宣資料投到中央社，中國時報有登出，關渡宮就受不了，
      這是被告要恐嚇我的遠因」（九十一年六月十九日審判筆錄第十一頁）。自訴
      代理人甲○○於論告時亦陳以：「本案是因為自訴人要揭發關渡宮的弊端，因
      為被告的父親是關渡宮的地下董事長，所以引起被告的不滿，要去恐嚇自訴人
      ，關渡宮用死人當會員，侵吞廟產，帳目不清，怕被揭發，所以心生不滿，所
      以對自訴人恐嚇」（九十一年六月十九日審判筆錄第十一頁）。惟經詢之自訴
      人，其陳述：「（陳報證人陳珠忠、陳金發係為證明何事？）證明關渡宮用死
      人當會員，陳珠忠八十三年已經過世，陳金發是關渡宮地下董事長」，「（丙○○恐嚇你時，陳珠忠、陳金發是否在場？）沒有」等語明確（九十一年五月
      二十日訊問筆錄第三頁）。自訴人所稱八十八年二月二十三日後六個月內某一
      天遭被告恐嚇云云，然斯時陳珠忠既已去世，陳金發亦未在場，焉能證明被告
      確有出言恐嚇自訴人，是此二證人顯無傳訊之必要。
    2.自訴人另稱：「（丙○○恐嚇你時誰在場？）乙○○跟戊○○，郭世榮後來跑
      下來」，「（郭世榮有沒有聽到丙○○恐嚇你？）沒有」（九十一年五月二十
      日訊問筆錄第三頁）。被告亦供陳：當天乙○○在場，郭太太是否在場不確定
      ，但郭世榮不在場等語（九十一年六月十九日審判筆錄第四頁），是本案確有
      詰問證人乙○○以明當時情形之必要。經詰之證人乙○○，其結證稱：伊認識
      自訴人及被告，自訴人叫伊叔叔，被告是伊初中同學，八十八年二月至九月中
      ，有一次自訴人到伊家中說被人打，後來伊把二人找來家中喝茶，講一講好像
      把誤會解開了，協調過程中，二人並未發生爭吵或不愉快的情形，當時伊太太
      並不在場，是在廚房，郭世榮亦不在場；「（你協調過程，是否聽到被告用臺
      語說『針對關渡宮就好，別針對我老爸，否則命一條，小心！』）自訴人有說
      ，要向關渡宮爭取一個地方的圖書館，被告說他父親陳金發的土地已經被徵收
      ，所以無法捐給關渡宮做圖書館，被告有對自訴人說，已經徵收去了，所以叫
      他去找關渡宮，不要找我老爸」，「（被告是否有講到『否則命一條，小心』
      ？）沒有」，「（當天自訴人的神情為何？有無很緊張或是被嚇到的樣子？）
      沒有」等情綦詳（九十一年六月十九日審判筆錄第六頁至第八頁）。自訴人所
      舉之證人乙○○自承與自訴人及被告均無恩怨或債務糾紛，是以其與二造間並
      無利害關係之情形下，當無曲意迴護或設詞誣陷某方，致入己於偽證罪之必要
      ，其證言堪以採信，衡其所言，被告既未以加害生命之事通知自訴人，自訴人
      亦無心生畏怖，自與恐嚇罪構成要件未符。
    3.至自訴代理人甲○○雖表示：伊是政治大學政治系畢業，在調查局服務三十五
      年，因為自訴人被恐嚇，心生畏懼，無法完全陳述，故代理此案，伊瞭解本案
      云云，但其亦明確陳稱：自訴人被恐嚇時其不在現場等語在卷（九十一年六月
      十九日審判筆錄第五頁），是其亦無法證明被告有無恐嚇犯行。另證人郭世榮
      於案發時不在現場，是後來才下樓，業據自訴人、被告、證人乙○○陳述在卷
      ，已如前述，所述互核相符，另證人戊○○部分，已據證人乙○○證稱其太太
      戊○○當時人在廚房，被告亦不能確定其是否在場，自訴人則指稱戊○○不會
      承認，是證人郭世榮、戊○○二人均無傳訊之必要。
  (四)又查，自訴人另提出診斷證明書二紙，欲證明其遭恐嚇後驚嚇過度。觀之卷附馬
    偕紀念醫院診斷證明書記載：自訴人患有躁鬱症，於九十年三月二十七日至同年
    四月十三日住院治療；卷附行政院衛生署八里療養院診斷證明書記載：自訴人患
    有妄想病，於九十年四月十六日至同年五月二十八日住院治療，之後未回診。綜
    上可知，自訴人自陳遭恐嚇之「八十八年二月二十三日被攻擊受傷後六個月內某
    一天」，與其陸續就醫之時間九十年三月至同年五月間，二者已距離七個月甚或
    一年一個月之久；另證人乙○○已稱當天自訴人並無很緊張或被嚇到之神情等語
    明確（九十一年六月十九日審判筆錄第八頁）；而自訴人住院之病因復為躁鬱症
    、妄想症，其症狀是否確係被告當天之言詞即足導致，並非無疑，自訴人又未能
    積極舉證證明之，尚難遽以該二紙診斷證明書執為不利於被告之認定。
    此外，復查無其他積極證據足資證明，既不能證明被告犯罪，揆諸前揭說明意旨
    ，爰為無罪判決之諭知。
據上論斷，應依刑事訴訟法第三百四十三條、第三百零一條第一項，判決如主文。
中      華      民    國      九十一      年      七      月    三    日
                                    臺灣士林地方法院刑事第四庭
                                        法  官  黃  潔  茹
右正本證明與原本無異。
如不服本判決，應於送達後十日內，向本院提出上訴狀。
                                        書記官  柳  瑞  宗
中      華      民      國      九十一      年      七      月    九    日
